【裁判字號】    99,交聲,917
【裁判日期】    990430
【裁判案由】    聲明異議
【裁判全文】
臺灣高雄地方法院交通事件裁定         99年度交聲字第917號
原處分機關  交通部公路總局高雄區監理所
異  議  人
即受處分人  甲○○
上列受處分人因違反道路交通管理處罰條例案件，對於交通部公
路總局高雄區監理所民國99年3 月5 日所為之處分（原處分案號
：高監自裁字第裁80-N00000000號）聲明異議，本院裁定如下：
    主  文
原處分撤銷。
甲○○汽車駕駛人，駕駛汽車（自用小客車）經測試酒精濃度超
過規定標準，應吊扣自用小客車駕駛執照拾貳個月及接受道路交
通安全講習。
    理  由
一、原處分機關係以：異議人即受處分人（下稱異議人）甲○○
    ，於民國97年9 月18日3 時50分許，酒後騎乘車牌號碼7495
    -JP 號自用一般小客車上路，並在高雄縣鳳山市○○路為警
    攔檢查獲，且當場遭測得呼氣酒精為每公升0.66毫克，經原
    處分機關依道路交通管理處罰條例第35條第1 項第1 款之規
    定，裁處吊扣職業大貨車駕駛執照12個月，並應參加道路交
    通安全講習，罰鍰部分依行政罰法第26條規定免罰，等語。
二、異議意旨略以：異議人固於裁決書所載時地酒後駕駛自用小
    客車，然惟原處分機關疏未慮及異議人係酒後駕駛自用小客
    車，而非職業大貨車之事實，卻將異議人之職業大貨車駕駛
    執照予以裁決吊扣，異議人自難甘服，爰就原處分機關裁決
    吊扣職業大貨車駕照之部分，依法聲明異議等語。
三、本件異議人酒後騎車之違規行為單一，而罰鍰、吊扣駕駛執
    照及施以道路交通安全講習等法律效果（處罰效果）與違規
    行為之存否俱無從分離，是以異議人雖僅吊扣駕駛執照部分
    聲明異議，惟為貫徹司法審查作用，本院亦應就其他法律效
    果予以審理，合先指明。
四、按汽車（含機器腳踏車，下同）駕駛人，駕駛汽車經測試檢
    定酒精濃度超過規定標準者，處15000 元以上60000 元以下
    罰鍰，並當場移置保管其車輛及吊扣其駕駛執照1 年；又汽
    車駕駛人，有道路交通管理處罰條例第35條第1 項規定之情
    形者，應接受道路交通安全講習，道路交通管理處罰條例第
    35條第1 項第1 款、第24條第1 項第2 款分別規定甚明。而
    所謂酒精濃度超過規定之標準者，依道路交通安全規則第11
    4 條第2 款之規定，係指汽車駕駛人飲用酒類或其他類似物
    後其吐氣所含酒精濃度超過每公升0.25毫克或血液中酒精濃
    度超過0.05% 以上者。
五、經查：
(一)、異議人首開時、地，酒後呼氣酒精濃度達0.66MG/L之程度，
    猶駕駛自用小型車致為警攔停舉發，並經原處分機關為上開
    裁決，業據異議人自承明確，且有違反道路交通管理事件裁
    決書、本院98年度審易字第73號刑事判決1 份附卷可稽，固
    堪認定。
(二)、就原處分裁處吊扣職業大貨車駕駛執照12個月是否適法部分
    ：
１、依95年3 月1 日修正施行前之道路交通管理處罰條例第68條
    規定：「汽車駕駛人，因違反本條例及道路交通安全規則之
    規定，受吊扣或吊銷駕駛執照處分時，吊扣或吊銷其持有各
    級車類之駕駛執照。」，係指違規人持有之各級車類駕駛執
    照均應予吊扣，惟修正後之該條文內容為：「汽車駕駛人，
    因違反本條例及道路交通安全規則之規定，受吊銷駕駛執照
    處分時，吊銷其持有各級車類之駕駛執照。」，業已刪除「
    吊扣或」等字。是依現行條文之解釋，受吊銷駕駛執照處分
    者，仍維持吊銷其持有之各級車類駕駛執照，至於受吊扣駕
    駛執照處分者，則僅吊扣其違法或違規當時所駕駛車輛之駕
    駛執照，不再吊扣其持有之各級車類駕駛執照，且道路交通
    管理處罰條例第35條第1 項第1 款前段既將當場移置保管該
    汽車及吊扣其駕駛執照併列，而不稱「吊扣其各級車類之駕
    駛執照」，解釋上當係指與該移置保管汽車同一等級之汽車
    駕駛執照而言，不得任意擴張解釋。
２、依前開說明，異議人既係駕駛自用小型車違反道路交通管理
    處罰條例第35條第1 項第1 款之規定，則原處分機關除裁決
    罰鍰及施以道路交通安全講習外，依法自僅能吊扣駕駛人自
    用小型車駕駛執照12個月而限制其騎乘自用小型車之權利，
    並無得吊扣異議人持有他級駕駛執照之依據，原處分機關竟
    遽將異議人之職業大貨車駕駛執照予以吊扣，則該吊扣職業
    大貨車駕駛執照之處分，自已違反法律保留原則而難認適法
    。況將駕駛人所持有之各級車類駕駛執照一併吊扣，縱較諸
    僅吊扣特定級別車類駕駛執照，更可達成杜絕駕駛人繼續酒
    醉駕車之目的，惟亦同時造成剝奪駕駛人駕駛各級車類車輛
    資格之結果，甚而使職業駕駛人之生計遭受影響，如此所造
    成之損害，已與欲達成目的之利益顯失均衡，而亦悖於行政
    行為應符合比例原則之法治國基本要求。
(二)、就原處分裁處異議人應接受道路交通安全講習、罰鍰部分依
    行政罰法第26條規定免罰，於法核無不符。
六、綜上，異議人駕駛自用小型車違反道路交通管理處罰條例第
    35條第1 項第1 款「酒精濃度超過標準」之規定，原處分機
    關就異議人之交通違規行為，不得吊扣其職業大貨車駕駛執
    照，是異議人就原處分吊扣職業大貨車駕駛執照部分，聲明
    異議為有理由，應由本院將原處分撤銷，另為裁定如主文第
    2 項所示。
七、據上論斷，應依道路交通案件處理法第20條，裁定如主文。
中    華    民    國    99    年    4     月    30    日
                    交通法庭  法  官  陳億芳
以上正本證明與原本無異。
如不服本裁定，應於收受送達後5 日內向本院提出抗告狀。
中    華    民    國    99    年    4     月    30    日
                              書記官  林靜慧

司法院資訊處製作；財團法人民間司法改革基金會備份。
